臺灣士林地方法院民事裁定　　　　　　　 95年度聲再字第3號
再審聲請人　甲○○
　　　　　　　　　　　　箱
再審相對人　強固公寓大廈管理維護股份有限公司
　　　　　　　　　　　　之1
法定代理人　乙○○
上列當事人間給付薪資事件，上訴人對於本院94年12月19日、95
年7月18日所為94年度聲再字第5號確定裁定聲請再審，本院裁定
如下：
    主  文
聲請駁回。
聲請訴訟費用新臺幣壹仟元由再審聲請人負擔。
    理  由
一、聲請意旨略以：（一）伊於民國94年3 月16日對於本院93年
    度聲再字第8 號確定裁定聲請再審。因伊未繳納裁判費，本
    院乃分94年度補字第95號，並於94年5 月31日裁定命伊於收
    受裁定後10內補繳。伊雖未依限補繳，然依辦理民事訴訟事
    件應行注意事項（下稱上開注意事項）第8 點之規定，本院
    仍應另分正式案號，再行裁定補繳聲請裁判費用，始能駁回
    伊之聲請。然本院卻另行分94年度聲再字5 號案號後，逕行
    於94年12月19日裁定駁回伊之再審聲請（下稱系爭裁定一）
    。顯然違反上開注意事項第8 點之規定。且94年度補字第95
    號與94年度聲再字第5 號案件，乃係兩個不同案號。然為94
    年度補字第95號補正裁定之法官，竟與系爭裁定一之法官相
    同，顯然亦違反民事訴訟法第32條第1 項第7 款之規定。是
    系爭裁定一顯有民事訴訟法第496 條第1 項第1 款適用法規
    顯有錯誤之情形，應予廢棄。（二）又伊收受系爭裁定一後
    ，隨即於95年1 月9 日對該裁定聲明異議。又經本院於95年
    7 月18日裁定（下稱系爭裁定二）駁回伊之異議。然系爭裁
    定二之理由仍然違反上開注意事項第8 點之規定，亦有適用
    法規顯有錯誤之情形，亦應廢棄。爰依民事訴訟法第507 條
    、第496 條第1 項第1 款聲請再審等語。
二、按再審之訴，應於30日之不變期間內提起，且該期間，自判
    決確定時起算，判決於送達前確定者，自送達時起算，民事
    訴訟法第500 條第1 項、第2 項前段定有明文。又按提起再
    審之訴，應以訴狀表明其遵守不變期間之證據，則為同法第
    501 條第1 項第4 款規定者。另再審之訴不合法者，法院應
    以裁定駁回之，亦經同法第502 條第1 項規定甚明。以上規
    定於對裁定聲請再審準用之，且為同法第507 條所明定。
三、經查，系爭裁定一乃係不得抗告且不經宣示之裁定，其裁定
    應於送達聲請人時確定。而聲請人係於94年6 月6 日收受（
    見94年度聲再字第5 號卷，下簡稱聲再5 號卷，第21頁送達
    證書）。因此，系爭裁定一應於94年6 月6 日確定，加計聲
    請人住所（臺中市）至本院之在途期間5 日計算，聲請再審
    之30日不變期間係至94年7 月11日期滿。然聲請人本件遲至
    95年8 月29日（見卷附本件再審之訴狀上本院收文章戳所載
    ），始就系爭裁定一為本件再審之聲請，顯逾前揭30日不變
    期間。職是，聲請人此部分再審顯違反民事訴訟法第500 條
    之規定而不合法，應依同法第507 條準用第502 條第1 項，
    予以駁回。至系爭裁定二，聲請人係於95年7 月29日收受（
    見聲再5 號卷第74頁），加計在途期間5 日，是故，聲請人
    於95年8 月29日為聲請，自屬合法，合先敘明。
四、次按民事訴訟法第496 條第1 項第1 款所謂適用法規顯有錯
    誤者，係指確定判決所適用之法規顯然不合於法律規定，或
    與司法院現尚有效及大法官會議之解釋，或本院尚有效之判
    例顯然違反者而言（最高法院60年臺再字第170 號判例要旨
    參照）。又民事訴訟法所定之聲請裁判費用，乃係各項聲請
    、起訴之訴訟、聲請程序要件，如當事人起訴或為聲請，未
    依法繳納裁判費者，程序要件即有欠缺。固非不可補正，法
    院應裁定令限期當事人為補正，然經法院裁定補正以後，
    當事人仍不為補正，法院即可以程序要件欠缺，逕行駁回其
    聲請或起訴，此觀民事訴訟法第第249 條第1 項之規定自明
    。由是以觀，法院顯無於當事人未依限補正後，須再為第二
    次限期裁定之規定可言。至上開注意事項第8 點第1 款雖規
    定，原告起訴時未繳裁判費或所繳裁判費不足額者，應先分
    補字案以裁定限期命其補繳後再行分案。分案後，承辦法官
    仍應切實審核，不足額者，仍得命其補繳。此乃法院為事件
    統計、管理目的，而為之司法行政上分案措施。該聲請、起
    訴之民事事件，仍屬同一事件，並不因而而繫屬不同事件，
    兩者亦無前後前後審民事事件之關係存在。至於後段所謂分
    案後，承辦法官仍應命補繳者，要限於已經依補正裁定所命
    期限、金額繳費，仍有不足者而言，無從以此推論法院於同
    一事件先分補字案件裁定命補正，於另行分案後，尚須另行
    再就同一程序要件欠缺再為裁定補正。又因其屬同一事件同
    一程序，並無前後審民事事件之關係，要無民事訴訟法第32
    條第7 款迴避規定之適用，至為灼然。
五、查聲請人於94年3 月16日對於本院93年度聲再字第8 號確定
    裁定聲請再審。因未繳納裁判費，本院乃分94年度補字第95
    號，並於94年5 月31日裁定命聲請人於收受裁定後10內補繳
    。聲請人未依限補繳，本院乃另分94年度聲再字5 號案號後
    ，逕行於94年12月19日裁定駁回聲請人再審聲請，業據本院
    調取聲再5 號卷查明屬實。衡諸上四所為說明，自屬適法。
    又如上述，同一聲請再審事件之事件之補字案與聲再字案件
    ，均係同一聲請程序，僅係司法行政上分案便宜措施而已，
    並無前後審之關係。是94年度補字第95號之命補正裁定法官
    自無必要於為系爭裁定一時迴避，亦屬當然。聲請人本此對
    系爭裁定一聲明異議，系爭裁定二因而本此，而認其異議無
    理由，予以駁回，自無適用法規顯有錯誤之情事。聲請人就
    系爭裁定二聲請再審，應認顯無再審理由，依民事訴訟法第
    507 條準用第502 條第2 項，應不經言詞辯論，裁定駁回。
六、綜上，聲請人就系爭裁定一聲請再審，應不合法；就系爭裁
    定二聲請再審則顯無再審理由，應分別依民事訴訟法第502
    條第1 項、第2 項裁定駁回。
七、依民事訴訟法第507 條、第502 條第1 項、第2 項、第95條
    、第78條，裁定如主文。
中　　華　　民　　國　　96　　年　　10　　月　　3 　　日
                  民事第二庭  審判長法  官  鍾任賜
                                    法  官  施月燿
                                    法  官  王沛雷
以上正本證明與原本無異。
本件裁定不得抗告。
中　　華　　民　　國　　96　　年　　10　　月　　9 　　日
                                    書記官　林豐圃
